臺灣臺南地方法院刑事判決
                                      108年度訴字第695號
公  訴  人  臺灣臺南地方檢察署檢察官
被      告  徐宣竤（原名徐家豪）



            林祐安（原名林芝綺）



上列被告因妨害自由案件，經檢察官提起公訴（107年度偵字第3
312號、第5187號、第7836號、第10120號、第12303號），因被
告均為有罪之陳述，本院裁定以簡式審判程序進行審理，判決如
下：
    主  文
徐宣竤共同犯剝奪行動自由罪，處拘役肆拾日，如易科罰金，以
新臺幣壹仟元折算壹日。
林祐安共同犯剝奪行動自由罪，處拘役肆拾日，如易科罰金，以
新臺幣壹仟元折算壹日。
    犯罪事實
一、徐宣竤與林祐安、蔡孟哲、葉振嘉（後二人另行審理）為朋
    友關係。徐宣竤因其父親徐國正與張庭銧有商業糾紛，遂與
    林祐安、蔡孟哲、葉振嘉共同基於剝奪行動自由之犯意聯絡
    ，由徐宣竤於民國106年8月21日16時12分許，駕駛車牌號碼
    000-0000號自用小客車（下稱甲車）搭載林祐安、蔡孟哲、
    葉振嘉，共同前往張庭銧位於高雄市○○區○○○路000巷
    00號住處前，陸續以徒手毆打張庭銧、勒住張庭銧脖子、拉
    住張庭銧雙手（傷害部分未據告訴），復將張庭銧強行帶上
    甲車並載往臺南市○○區○○街00巷00號房屋（下稱11號房
    屋）等強暴方式，共同剝奪張庭銧之行動自由。嗣因歐燕秋
    目擊張庭銧遭徐宣竤等人強行帶上甲車，趕緊報警處理，徐
    宣竤等人則在11號房屋見警車正在附近巡邏，隨即將張庭銧
    釋放，張庭銧始脫離徐宣竤等人之掌控。
二、案經臺灣臺南地方檢察署檢察官指揮臺南市政府警察局刑事
    警察大隊調查後偵查起訴。
    理  由
壹、程序事項本件被告徐宣竤、林祐安所犯者，均非死刑、無期
    徒刑、最輕本刑為3年以上有期徒刑之罪或高等法院管轄第
    一審案件，其等於準備程序進行中，就被訴事實均為有罪之
    陳述，經法官告知其簡式審判程序之旨，並聽取公訴人、被
    告之意見後，本院爰依刑事訴訟法第273條之1第1項之規定
    ，裁定以簡式審判程序進行審理。
貳、實體事項
一、上開犯罪事實業據被告徐宣竤、林祐安於本院審理時均坦承
    不諱，核與證人即被害人張庭銧之陳、證述、證人歐燕秋之
    證述、證人即共同被告蔡孟哲之陳、證述、共同被告葉振嘉
    之陳述相符，復有監視錄影翻拍照片8張附卷可稽（參見偵
    二卷第161-164頁），足認被告徐宣竤、林祐安之自白均與
    事實相符，應可採信。本案事證明確，被告徐宣竤、林祐安
    犯行均可認定，應均依法論科。
二、論罪科刑
（一）按刑法第302條之妨害自由罪，係妨害他人自由之概括規
      定，故行為人具有一定目的，以非法方法剝奪人之行動自
      由者，除法律別有處罰較重之規定（例如略誘及擄人勒贖
      等罪），應適用各該規定處斷外，如以使人行無義務之事
      ，或妨害人行使權利為目的，而其強暴脅迫復已達於剝奪
      人行動自由之程度，即祇成立本罪，不應再依同法第304
      條論處。誠以此項使人行無義務之事，或妨害人行使權利
      之低度行為，應為非法剝奪人之行動自由之高度行為所吸
      收，不能以其目的係在使人行無義務之事，或妨害人行使
      權利，認為係觸犯刑法第302條第1項及第304條第1項之二
      罪名，而依同法第55條從一重處斷（最高法院29年度上字
      第2359號判例意旨參照）。次按刑法第302條之妨害自由
      罪，原包括私禁及以其他非法方法剝奪人之行動自由而言
      ，所謂非法方法，當包括強暴脅迫等情事在內（最高法院
      74年台上字第3404號判例要旨參照），而所謂強暴，係指
      直接或間接對於人施以暴力，即以有形之暴力行為強加諸
      被害人之身體而言（最高法院95年度台上字第2517號判決
      意旨參照）。核被告徐宣竤、林祐安所為，均係犯刑法第
      302條第1項之剝奪行動自由罪。
（二）按刑法第28條所定之共同正犯，祇要行為人彼此之間，具
      有犯意聯絡、行為分擔，即可成立；此犯意之聯絡，不僅
      限於明示，縱屬默示，亦無不可，且無論事前或事中皆同
      ，並不以數人間直接發生者為限，即有間接之聯絡者，亦
      包括在內，因出於共同犯罪的意思，分工合作，一起完成
      ，即應就其等犯罪的全部情形，共同負責（最高法院106
      年度台上字第1730號判決意旨參照）。又刑法之共同正犯
      ，包括共謀共同正犯及實行共同正犯二者在內；祇須行為
      人有以共同犯罪之意思，參與共同犯罪計畫之擬定，互為
      利用他人實行犯罪構成要件之行為，完成其等犯罪計畫，
      即克當之，不以每一行為人均實際參與部分構成要件行為
      或分取犯罪利得為必要。而共同正犯間，在合同意思範圍
      以內，或各自分擔犯罪行為之一部，或相互利用他人之行
      為，以達其犯罪之目的者，即應對於全部所發生之結果，
      共同負責，不問犯罪動機起於何人，亦不必每一階段犯行
      ，均經參與（最高法院103年度台上字第1926號判決意旨
      參照）。核被告徐宣竤、林祐安就上開犯行，與共同被告
      蔡孟哲、葉振嘉間，有犯意聯絡及行為分擔，為共同正犯
      。
（三）爰審酌被告徐宣竤、林祐安不思以理性方式解決爭端，反
      任意剝奪被害人之行動自由，法治觀念顯有偏差；兼衡被
      告徐宣竤、林祐安之素行【被告徐宣竤前無因犯罪經法院
      論罪科刑之紀錄；被告林祐安為本案行為前，已有因同類
      案件經法院判處罪刑（嗣亦確定）之紀錄，臺灣高等法院
      被告前案紀錄表各1份附卷可稽】、智識程度（被告徐宣
      竤為高中學歷，被告林祐安為高職學歷）、犯罪動機、方
      法、角色分工（被告徐宣竤基於主要地位）、家庭及職業
      狀況（被告徐宣竤自陳：未婚，沒有小孩，現在在工地工
      作；目前與母親同住，母親有工作，其仍需扶養母親，父
      母親已經離婚；被告林祐安自陳：未婚，沒有小孩，現在
      在自己家開的工廠從事電鍍工作；目前與父母親同住，父
      母親都在同一家工廠工作，其不用扶養父母親；家中有二
      個姐姐，大姐有工作、未婚，二姐沒有工作、已婚）、與
      被害人之關係、於本院審理時坦承犯行之態度，以及被害
      人被剝奪行動自由之時間、被害人表示不提告訴等一切情
      狀，分別量處如主文所示之刑，併均諭知易科罰金之折算
      標準。
據上論斷，依刑事訴訟法第273條之1第1項、第299條第1項前段
，刑法第28條、第302條第1項、第41條第1項前段，刑法施行法
第1條之1，判決如主文。
本案經檢察官黃慶瑋提起公訴，檢察官陳擁文到庭執行職務。
中　　華　　民　　國　 108　　年　　9 　　月　　10　　日
                  刑事第十二庭  法  官  李俊彬
以上正本證明與原本無異。
如不服本判決應於收受本判決後10日內向本院提出上訴書狀，並
應敘述具體理由。其未敘述上訴理由者，應於上訴期間屆滿後20
日內向本院補提理由書狀（均須按他造當事人之人數附繕本）「
切勿逕送上級法院」。
                                書記官  李俊宏
中　　華　　民　　國　 108　　年　　9 　　月　　10　　日
附錄本案論罪科刑法條：
中華民國刑法第302條
私行拘禁或以其他非法方法，剝奪人之行動自由者，處5年以下
有期徒刑、拘役或3百元以下罰金。
因而致人於死者，處無期徒刑或7年以上有期徒刑，致重傷者，
處3年以上10年以下有期徒刑。
第1項之未遂犯罰之。